臺灣雲林地方法院民事判決
110年度六簡字第319號
原      告  郭國澯  
訴訟代理人  郭登豐  
被      告  林恩榕  

上列當事人間損害賠償事件，原告提起刑事附帶民事訴訟（109
年度交附民字第250號），由本院刑事庭移送前來，本院於中華
民國111 年3 月22日言詞辯論終結，判決如下：
    主  文
被告應給付原告新台幣4萬2,000 元，及自民國109 年12月19日
起至清償日止，按週年利率百分之五計算之利息。
原告其餘之訴駁回。
本判決第一項得假執行。
    事實及理由
壹、程序方面
一、按訴狀送達後，原告不得將原訴變更或追加他訴，但減縮應
    受判決事項之聲明者，不在此限。民事訴訟法第255條第1項
    第3款亦有明文。查，本件原告原請求被告應給付新臺幣（
    下同）20萬元及利息，嗣於民國(下同)111年3月22日言詞辯
    論期日當庭減縮為10萬元及利息，核與前揭規定相符，應予
    准許。
二、被告經合法通知，未於言詞辯論期日到場，核無民事訴訟法
    第386條各款所列情形，爰依原告之聲請，由其一造辯論而
    為判決。
貳、實體方面　　　　
一、原告起訴主張：被告於108年6月27日上午10時35分許，無照
    騎乘車牌號碼000-0000號普通重型機車(下稱系爭機車)，沿
    雲林縣大埤鄉產業道路由西往東方向行駛，行至該路段與民
    權路丁字路口正左轉駛入民權路之際，本應注意左轉彎車應
    禮讓直行車先行，依當時天候晴、日間自然光線、柏油路面
    乾燥、無缺陷、無障礙物、視距良好等情形，復無其他不能
    注意之情事，竟疏未注意及此貿然左轉，適原告騎乘車牌號
    碼000-000號普通重型機車，沿雲林縣大埤鄉民權路由南往
    北方向行駛至上開路口，亦未注意車前狀況，隨時採取必要
    之安全措施，且未減速慢行，做隨時停車之準備，被告所騎
    乘之機車右側車身遂與原告所騎乘之機車左側車身發生碰撞
    ，致原告亦受有頭部外傷併蜘蛛網膜下出血、額頭及右手撕
    裂傷、左下瞼開放性傷口併鼻淚管損傷等傷害(下稱系爭傷
    害)。原告因本次身體傷害，身心遭受苦痛，爰依侵權行為
    法律關係，請求精神慰撫金新台幣(下同)10萬元等語。並聲
    明：⑴被告應給付原告10萬元及自起訴狀繕本送達之翌日起
    至清償日止，按年息5%計算之利息；⑵原告願供擔保，請准
    宣告假執行；⑶訴訟費用由被告負擔。
二、被告未於言詞辯論期日到場，亦未提出書狀作何聲明或陳述
    。
三、得心證之理由：
㈠、原告主張之事實，業經本院依職權調取本院110 年度交簡緝
    字第1 號刑事卷宗核閱屬實，又被告經合法通知而未到場爭
    執，亦未提出何書狀供本院審酌，依民事訴訟法第280 條第
    3 項前段及第1 項前段規定，視同自認，堪認原告之主張為
    真實。
㈡、按因故意或過失，不法侵害他人之權利者，負損害賠償責任
    ；汽車、機車或其他非依軌道行駛之動力車輛，在使用中加
    損害於他人者，駕駛人應賠償因此所生之損害；不法侵害他
    人之身體、健康、名譽、自由、信用、隱私、貞操，或不法
    侵害其他人格法益而情節重大者，被害人雖非財產上之損害
    ，亦得請求賠償相當之金額，民法第184 條第1 項前段、第
    191 條之2 前段、第195 條第1 項前段分別定有明文。次按
    汽車行駛至交岔路口，轉彎車應讓直行車先行，道路交通安
    全規則第102條第1項第7款定有明文。此規定乃駕駛人所應
    注意並確實遵守之事項，被告騎乘系爭機車行駛於道路，自
    應注意上開規定並確實遵守之。且本案案發時天候晴、日間
    自然光線、柏油路面乾燥、無缺陷、無障礙物、視距良好等
    節，有道路交通事故調查報告表㈠1紙在卷可參，則依當時情
    形，並無不能注意之情況，然被告竟疏未注意禮讓直行車先
    行，即貿然左轉，而與原告所騎乘之機車發生碰撞，其行為
    自有過失甚明，且被告之過失行為與原告所受之系爭傷害間
    ，具有相當因果關係，其自應負過失侵權行為損害賠償責任
    ，洵堪認定。復參以本件經送交通部公路總局嘉義區監理所
    嘉雲區車輛行車事故鑑定會、交通部公路總局車輛行車事故
    鑑定覆議會鑑定結果，均認被告駕駛普通重型機車，行經無
    號誌丁字路口，左轉彎車未暫停讓直行車先行，為肇事主因
    ，有該鑑定會109年2月19日嘉雲區0000000號鑑定意見書、
    鑑定覆議會109年4月10日0000000案鑑定覆議意見書在卷可
    查（見調偵卷第22頁至第24頁、第37頁至第39頁），益見被
    告於本件車輛行車事故確有肇事之過失。另原告亦因其行經
    上述無號誌丁字路口，疏未注意注意車前狀況，減速慢行，
    作隨時停車之準備，因而肇事，亦與有過失，堪認二人對本
    件車禍之發生均有過失存在，且其二人之過失與原告受有系
    爭傷害之結果有相當因果關係，是本院審酌二人之過失情形
    ，認本件事故之發生，原告與被告應就本件事故各負30﹪及7
    0﹪之過失責任。
㈢、復按慰撫金之多寡，應斟酌雙方之身分、地位、資力與加害
    程度，及其他各種情形核定相當之數額，該金額是否相當，
    自應依實際加害情形與被害人所受之痛苦及雙方之身分、地
    位、經濟狀況等關係決定之（最高法院51年台上字第223 號
    判例意旨參照）。經查，被告所為上開過失傷害行為，侵害
    原告身體健康，依上開規定，原告自得請求被告賠償非財產
    上之損害。本院審酌原告學歷為高中肄業，目前無工作，名
    下有房屋、田賦等不動產共3筆；被告學歷為二專畢業、名
    下沒有不動產，復審酌本件事發原因、經過、過失程度、原
    告受有頭部外傷併蜘蛛網膜下出血、額頭及右手撕裂傷、左
    下瞼開放性傷口併鼻淚管損傷等傷害暨所受傷害程度，及原
    告高齡承受系爭傷害所帶來之痛苦，且迄今未獲被告賠償等
    一切情狀，認原告所得請求賠償精神慰撫金以6萬元為適當
    ，逾此範圍之請求，尚難准許。
㈣、再按損害之發生或擴大，被害人與有過失者，法院得減輕賠
    償金額，或免除之，民法第217條第1項定有明文。本院審酌
    卷內資料，綜合雙方過失情節及相關事證，認原告與被告之
    過失程度分別為30%、70%，已如前述，是依過失相抵規定，
    被告應賠償原告之金額應減為4萬2,000元（計算式：6 萬元
    ×70%＝4萬2,000元）。
㈤、末按遲延之債務，以支付金錢為標的者，債權人得請求依法
    定利率計算之遲延利息；應付利息之債務，其利率未經約定
    ，亦無法律可據者，週年利率為百分之五；給付無確定期限
    者，債務人於債權人得請求給付時，經其催告而未為給付，
    自受催告時起，負遲延責任。其經債權人起訴而送達訴狀，
    或依督促程序送達支付命令，或為其他相類之行為者，與催
    告有同一之效力，民法第233 條第1 項前段、第203 條、第
    229 條第2 項定有明文。查本件原告提出之刑事附帶民事訴
    訟起訴狀繕本，於109年12 月8 日寄存送達地之警察機關，
    並於109年12 月18 日發生送達之效力，有送達證書附卷可
    稽是原告請求被告給付4萬2,000 元，及自起訴狀繕本送達
    翌日即109年12月19日起至清償日止，按年息5%計算之利息
    ，與上開規定，核無不合，應予准許。
四、綜上所述，原告依侵權行為之法律關係，請求被告給付4萬2
    ,000元，及自109年12月19日起至清償日止，按週年利率5%
    計算之利息，為有理由，應予准許；逾此範圍之請求，為無
    理由，應予駁回。
五、本件係依民事訴訟法第427 條訴訟適用簡易程序所為被告敗
    訴之判決，依同法第389 條第1 項第3 款規定，應依職權宣
    告假執行。
六、本件事證已臻明確，兩造其餘攻擊防禦方法及證據，核與判
    決之結果，不生影響，爰不一一論列，併此敘明。
七、本件係原告於刑事訴訟程序中附帶提起之民事損害賠償事件
    ，經本院刑事庭依刑事訴訟法第504 條第1 項規定裁定移送
    前來，而刑事附帶民事訴訟本無徵收裁判費，且本件於審理
    過程，並無支付其他費用，是本件無訴訟費用，併此敘明。
中　　華　　民　　國　　111 　年　　3 　　月　　31　　日
                  斗六簡易庭
                                  法  官　陳定國
以上為正本係照原本作成。
如不服本判決，應於送達後20日內向本院提出上訴狀並表明上訴
理由，如於本判決宣示後送達前提起上訴者，應於判決送達後20
日內補提上訴理由書（須按他造人數附繕本）
中　　華　　民　　國　　111 　年　　3 　　月　　31　　日
                                  書記官  黃鷹平